臺灣高等法院臺中分院民事裁定　96年度抗字第560號
抗　告　人　 甲○○
相　對　人　 台灣中小企業銀行股份有限公司
法定代理人　 乙○○
上列當事人間因清償債務強制執行事件，對於中華民國96年9月
13日台灣彰化地方法院95年度執字第10013號所為裁定提起抗告
，本院裁定如下：
    主  文
原裁定廢棄，發回台灣彰化地方法院。
    理  由
一、抗告意旨略為：抗告人於民國12年5月9日出生，現年83歲，
    因目前罹患輕度失智症，而於96年8月16日住入彰化縣長欣
    護理之家，且日前又委請媳婦葉懷襄透過立丞國際有限公司
    代為申請菲籍看護工，故抗告人每月有支付護理之家居住費
    用及看護費之必要，而核看護費自94年1月3日起每月為2萬
    3500元至3萬5724元不等，故抗告人對於第三人泰陵織帶股
    份有限公司之租金債權每月5萬元顯不足以支付抗告人每月
    必要生活費及看護費。又原審雖以抗告人有三子而侍其扶養
    賴以維生，然抗告人兒子之一蔡東穎本身亦為本件強制執行
    事件之債務人之一，故而，原裁定扣押抗告人全部租金債權
    額，實非妥適，應與廢棄等語置為抗告。
二、按債務人對於第三人之債權，係維持債務人及其共同生活之
    親屬生活所必需者，不得為強制執行，強制執行法第122條
    定有明文。惟債務人對於第三人之債權，如係維持債務人及
    其家屬生活所必需者，不得為強制執行，固為強制執行法第
    一百二十二條所明定。但債務人服勞務所獲之薪津，非必全
    部為維持債務人及其家屬生活之必要費用，如除去此項必要
    費用尚有餘額，仍非不得為強制執行（最高法院52年台上字
    第1683號判例參照）。經查：
  (一)抗告人將彰化縣和美鎮○○里○○路158巷內約550坪廠房出
    租予第三人泰綾公司，雙方於94年10月10日重新訂立租約時
    ，約定每月租金為5萬元，三個月為一期，於每期l0日以前
    繳三個月份之租金，另於前期租約中即94年7月間因該廠房
    之屋頂漏雨失修，乃協議由第三人承租人即泰綾公司出資維
    修，維修費含稅共33萬0307元，外加屋頂瓦片l,000元，共
    計33萬1307元，扣除稅金1萬5729元，餘額31萬5578元由承
    租人代墊，該筆由第三人泰綾公司預付金額，日後再於每期
    租金扣75,000元至全部扣除完畢為止，此有租賃契約原審卷
    附可稽。是自執行法院於95年6月16日核發扣押移轉執行命
    令起，該筆修繕費扣除額已自租金扣除計30萬元 (即94年10
    月至95年9月)，餘額1萬5578元當自95年10月份至12月份之
    租金扣除，是當期抗告人可收租金金額為13萬4422元，斯時
    第三人泰綾公司所代墊之維修款已全數扣抵完畢，故而自96
    年l月10日起至租期屆滿96年10月10日止，債務人得向承租
    人泰綾公司每月收取租金為5萬元，共計9個月，3個月1期每
    期15萬元，此有租賃契約原審卷附可證，且為第三人、相對
    人所不爭執，應堪認為真實。
  (二)另查抗告人出生於民國（下同）12年5月9日，現年83歲，領
    有重大傷病證明卡，是抗告人主張目前於長欣護理之家受照
    護，每月並僱請看護以為照顧，並提出護理之家證明書、看
    護工僱請證明書可憑，實堪信為真實。本院衡以抗告人年事
    已高，必無工作所得收入，照護費、看護費定為必要。又抗
    告人雖有三子，惟其子蔡東穎亦為本件債務人之一，而抗告
    人雖有兒子可以扶養，惟衡諸強制執行法規定所禁止扣押之
    權利，其立法目的係在於維護人性尊嚴最低生活保障，執行
    法院應衡量債務人本身情況而為扣押，加以抗告人對其直系
    卑親屬之生活保持扶養請求權，乃須以抗告人不能維持生活
    為請求要件。按民法第1117條規定：受扶養權利者，以不能
    維持生活而無謀生能力者為限。前項無謀生能力之限制，於
    直系血親尊親屬，不適用之。準此，執行法院不得將抗告人
    收入來源全數予以扣押，使抗告人陷於不能維持生活，強制
    其符合法定扶養請求權要件，始稱抗告人另有扶養義務人得
    以維生而駁回請求，顯為本末倒置，而與強制執行法立法意
    旨有違。故而，本院以為抗告人對於第三人泰綾公司之租金
    債權每月五萬元，以三月為一期一次收取之，應酌留相當數
    額以為維持抗告人及其家屬生活之必要費用，不得予以全部
    扣押核發移轉命令由債權人收取，以為適當。是抗告意旨指
    摘原裁定不當，非無理由，自應予廢棄，並由原法院，另為
    適當之裁定。
據上論結，本件抗告為有理由，依民事訴訟法第492條，爰裁定
如主文。
中　　華　　民　　國　　96　　年　　11　　月　　23　　日
                  民事第五庭    審判長法　官  林陳松
　　　　　　　　　　　      　　　　　法　官  古金男
　　　　　　　　　　　      　　　　　法　官  鄭金龍
以上正本係照原本作成。
不得再抗告。
                                      書記官  陳振海
中　　華　　民　　國　　96　　年　　11　　月　　23　　日
                                                      Ｍ
